臺灣士林地方法院行政訴訟判決　
110年度交字第279號
原      告  胡嘉宏  
被      告  臺北市交通事件裁決所

代  表  人  蘇福智  
訴訟代理人  蕭文君  
上列當事人間交通裁決事件，原告不服被告民國110年9月24日北
市裁罰字第22-A00E7S324號裁決，提起行政訴訟，本院判決如下
：
    主  文
原告之訴駁回。
訴訟費用新臺幣捌佰參拾元由原告負擔。原告應給付被告新臺幣
伍佰參拾元。
    事實及理由
一、程序事項：本件係因原告不服被告民國110年9月24日北市裁
    罰字第22-A00E7S324號違反道路交通管理事件裁決書（下稱
    原處分），裁處罰鍰新臺幣（下同）1,800元，並記違規點
    數3點，提起行政訴訟，經核屬行政訴訟法第237條之1第1項
    第1款規定之交通裁決事件，爰依同法第237條之7 規定，不
    經言詞辯論，逕為判決。
二、爭訟概要：原告騎乘EPD-3059號普通重型（下稱系爭機車 
    ，嗣該車車號改為EMF-8050號） 於110年2月24日19時1分許
    ，在臺北市士林區天母東路處，因「駕車行經有燈光號誌管
    制之交岔路口闖紅燈」之違規事 實，經臺北市政府警察局
    士林分局（下稱舉發機關）員警製單舉發，有臺北市政府警
    察局掌電字第A00E7S324號舉發違反道路交通管理事件通知
    單可稽（下稱系爭舉發通知單，見本院卷第42頁），嗣經被
    告依違反道路交通管處罰條例第53條第1項，以原處分對原
    告為裁罰，原告於110年10月4日提起本件行政訴訟。
三、原告主張及聲明：
　　伊從事外送員，因停在天母東路17至19號中間，取完餐點後
    欲駛入天母東路8 巷，一時貪快於行人號誌綠燈時，違規穿
    越人行道後行駛天母東路8 巷，員警見伊騎乘系爭機車駛入
    天母東路8巷，於天母東路8巷31弄前將伊攔下，並告知伊違
    規要開罰闖紅燈，當下伊於行人綠燈狀態下，穿越人行道往
    天母東路8 巷行駛，而舉發機關回函內容說明：「本分局員
    警目視該車違規後依法攔檢舉發闖紅燈左轉」，但密錄器顯
    示員警行駛方向前方之號誌燈為紅燈，則垂直於員警行向道
    路之行人專用號誌燈應為綠燈，故伊行駛時並無闖紅燈，且
    伊於行人綠燈時穿越行人道至對向車道，依道路交通管理處
    罰條例第170條第1項，闖紅燈之要件為跨越停止線，伊在對
    向時已於人行道上，即原本即已超過停止線，伊穿越人行道
    順向直行，並無穿越停止線，故應以騎乘機車穿越斑馬線開
    罰，密錄器影像顯示伊並無出現在與員警相同行向之前方，
    當下伊於上班中遂未向員警詢問，嗣後發現該處罰記違規點
    數3 點，而半年內累積6點將被吊扣駕照1個月，因員警舉發
    條款錯誤致伊權利受損。且密錄器並未錄得伊闖紅燈之事實
    ，又伊違規是事實但絕非道路交通管理處罰條例第53 條
    第1項之闖紅燈行為，且適用法條錯誤之處罰將令伊生計困
    難等語。並聲明：原處分撤銷。  
四、被告抗辯及聲明：
　　卷查舉發機關函覆表示，經查EPD-3059號車（即系爭機車）
    於110年2月24日19時1分，行駛至臺北市天母東路8巷口，為
    本分局員警目睹該車違規後，依法攔檢舉發闖紅燈左轉。系
    爭機車於行車管制號誌已顯示紅燈，系爭機車未依規定煞  
    車停止，越過停止線穿越行人穿越道至銜接路段後左轉行駛
    （82）字第00981號函釋略以，車輛面對紅燈時仍逕予穿越
    路口至銜接路段，含左轉直行、迴轉及右轉（依箭頭綠燈允
    許行使者除外）及右轉，或車輛行至有繪設路口範圍者，有
    穿越路口之意圖而車身已深入路口範圍亦同闖紅燈。復查本
    案係舉發員警當場親眼目睹原告闖紅燈之違規行為，其係按
    道路交通管理處罰條例規定所賦予之職權行使取締交通違規
    ，及依執勤之認識與判斷而為立即之舉發，係達成維持交通
    秩序目的之必要，非必得違規採證照片或光碟之佐證。且據
    臺灣高等法院102年度交抗字第42號交通事件裁定意旨，取
    締員警就交通違規事實之親身經歷見聞，亦可視為交通事件
    違規事實之證據，無需另予科學儀器照相採證，舉發員警本
    其維護交通秩序，安全職責所為之舉發，自應受到合法、正
    確之推定，倘認有調查需要，建請傳喚舉發員警到庭作證說
    明目睹違規情形等語。並聲明：原告之訴駁回。
五、本院之判斷：
　㈠按汽車行駛至交岔路口，其行進、轉彎，應遵守燈光號誌，
    道路交通安全規則第102條第1項第 1款定有明文。又車輛指
    非依軌道電力架設，而以原動機行駛之汽車、慢車及其他行
    駛於道路之動力車輛；汽車駕駛人，行經有燈光號誌管制之
    交岔路口闖紅燈者，處1,800元以上5,400元以下罰鍰；汽車
    駕駛人有違反同條例第53條規定之情形者，除依該條處罰鍰
    外，並予記違規點數3點，道路交通管理處罰條例第3條第8
    款、第53條第1項、第63條第1項第3款分別定有明文。
　㈡次按「有關『闖紅燈』行為之認定，於道路交通管理處罰條例
    中並未見相關解釋，另依道路交通標誌標線號誌設置規則第
    170條第1項規定：『停止線用以指示行駛車輛停止之界線，
    車輛停止時，其前懸部分不得伸越該線。』及同規則第206條
    第1項第5款(一)規定：『車輛面對圓形紅燈表示禁止通行，
    不得超越停止線或進入路口。』，若據此認定超越停止線即
    為闖紅燈，則一般大眾恐難以接受，亦非道路交通管理處罰
    條例當初立法精神。故為促使駕駛人回歸對標線之認知，同
    時兼顧執法技術層面與大眾接受程度，茲將面對圓形紅燈時
    超越停止線或闖紅燈之認定敘述如後：(一)車輛面對圓形紅
    燈時仍逕予穿越路口至銜接路段，含左轉直行、迴轉及右轉
    （有關紅燈右轉行為部份，已為道路交通管理處罰第53條第
    2項所另外規範處罰，此部份函釋應不再適用，特附此敘明
    ）即視為闖紅燈之行為。(二)有繪設路口範圍者：車輛無視
    於紅燈警示，有穿越路口之意圖，而車身已伸入路口範圍亦
    視同闖紅燈；若僅伸越停止線而未達路口範圍者，則視為不
    遵守標線指示。(三)無繪設路口範圍者：以車輛無視於紅燈
    號誌，而有穿越路口之企圖，其車身並已伸越停止線並足以
    妨害其他方向人（若有行人穿越道）、車通行者亦以闖紅燈
    論處；若僅車身伸越停止線則以不遵守標線指示視之。(四)
    目前交岔路口已繪設網狀黃線區者暫以該範圍視作路口。」
    ，此有交通部82年4月22日交路字第009811號函釋在案，上
    開函釋，核屬交通部基於主管權責，就法令執行層面所為之
    解釋，與法律之本旨並無違誤，亦未抵觸母法，依法自得予
    以援用。
　㈢又按違反道路交通管理事件統一裁罰基準及處理細則第1條規
    定：「本細則依道路交通管理處罰條例第92條第4項規定訂
    定之」、第2條第1項、第2項規定：「處理違反道路交通管
    理事件之程序及統一裁罰基準依本細則之規定辦理。前項統
    一裁罰基準，如附件違反道路交通管理事件統一裁罰基準表
    。」，核上開統一裁罰基準及處理細則之規定，就其立法目
    的及功能，乃為防止處罰機關枉縱或偏頗，依道路交通管理
    處罰條例第92條第4項所授權交通部會同內政部訂定「違反
    道路交通管理事件統一裁罰基準及處理細則」及其附件「違
    反道路交通管理事件統一裁罰基準表」，用以維持裁罰之統
    一性與全國因違反道路交通管理事件受處罰民眾之公平，不
    因裁決人員不同，而生偏頗，寓有避免各監理機關於相同事
    件恣意為不同裁罰之功能，並非法所不許，於憲法上保障人
    民財產權之意旨並無牴觸(此並有司法院釋字第511號解釋意
    旨理由足資參照），並無違反法律保留原則。再依本件違規
    行為時點之違反道路交通管理事件統一裁罰基準表記載，機
    車駕駛人行經有燈光號誌管制之交岔路口闖紅燈，於期限內
    繳納或到案聽候裁決者，應處罰鍰1,800元，並記違規點數3
    點。核此規定，既係基於母法之授權而為訂定，且就違反道
    路交通管理事件統一裁罰基準及處理細則附件所示統一裁罰
    基準表中有關道路交通管理處罰條例第53條第1項之裁罰基
    準內容（基準表就不同違規車種，其可能衍生危害交通安全
    之輕重不同，而區分有機車或小型車、大型車，並就其是否
    逾越於期限內繳納或到案聽候裁決之期限不同，分別裁以不
    同之罰鍰標準，其衍生交通秩序危害，既不相同，分別處以
    不同之罰鍰，符合相同事件相同處理，不同事件不同處理之
    平等原則。），並未牴觸母法，是被告自得依此基準而為裁
    罰。
　㈣經本院當庭勘驗影片，其結果為：影片上顯示「2021/02/24 
    19：01：06」可見員警騎乘機車執勤勤務，天母東路為雙向
    各二車道，而員警係騎於外側車道，而前號方號誌依稀可見
    有紅燈號，惟員警前方之二部汽車均已暫停停在該號誌前，
    （可見號誌應為紅燈），而第二部停等紅燈之汽車左側則有
    一機車行駛中，且員警行向前方路口行車管制號誌燈號為圓
    形紅燈，而前方路口設置有白色枕木紋之行人穿越道。於時
    間19：01：07～19：01：10員警騎乘機車向前行駛。於時間1
    9：01：11系爭機車從行人穿越道上往員警行向右側之道路
    行駛，惟從影片中未錄得該右轉之機車是否為系爭車輛。於
    時間19：01：12～19：01：14員警加速行駛並右轉該道路。
    於時間19：01：16～19：01：20系爭機車於員警前方行駛，
    煞車燈亮起，員警加速追趕系爭機車。於時間19：01：21，
    系爭機車車牌號碼000-0000清晰可見。於時間19：01：22～1
    9：01：31，員警鳴按機車喇叭且追上前攔停系爭機車。於
    時間19：01：32～19：01：47，員警停下機車後，走向原告
    ，有如下對話：警：「有帶證件嗎，前面違規知道嗎，前面
    那個路口不能過，而且那時候是紅燈喔」。原告：「是綠燈
    阿」。警：「那時候是紅燈，你的行向那邊是紅燈，有帶駕
    照嗎」。影片結束。且前開影片拍攝影像連續一致，場景、
    光彩、色澤均屬常態自然呈現，而無任何不協調一致之處。
　㈤另依證人即舉發員警陳宣廷證稱：我當時在巡邏，行經天母
    東路8 巷口，我的行向，是在天母東路，當時是紅燈，我發
    現原告在分隔島對向的天母東路上，於紅燈時相時，違規紅
    燈左轉，行駛在行人穿越道，進入天母東路8 巷口，該8 巷
    口並沒有原告行向的紅綠燈設置，只有行人紅綠燈，沒有車
    輛紅綠燈，原告稱當時是在行人穿越道上，非在天母東路8
    巷上，我很確定。因為原告是在天母東路的商店取餐，取餐
    後，於紅燈時違規左轉。因為原告和我的行向是相對的，當
    時原告的位置並沒有在人行穿越道上，而且有一段距離，原
    告是有往前走以後，再左轉，並不是像原告所說，是直接直
    走，我的視力是2.0，因為當時我正要起步，該路口是轄區
    內大量違規的熱點，所以在該路口，我會有比較敏銳的觀察
    ，因為平常在該路口就會有相關違規等語 (見本院卷第99頁
    )。是本件依前開勘驗結果、舉發員警當庭具結之證述內容
    、系爭舉發通知單、舉發機關110年10月18日北市警士分交
    字第1103041495號函檢附之舉發員警職務報告、違規示意圖
    、交岔路口現場照片（見本院卷第42、62、64、70、72頁）
    ，足認原告騎乘系爭機車於前揭時、地，於原告行向之行車
    管制燈號為圓形紅燈時，穿越路口停止線左轉並駛入行人穿
    越道上，嗣進入天母東路8巷內遭舉發員警攔檢之，且原告
    於騎乘系爭機車時應可看見天母東路與天母東路8巷口行人
    穿越道兩旁之圓形紅燈，但原告仍騎乘機車進入路口並沿行
    人穿越道行駛，可證其主觀上有違規故意，而有「駕車行經
    有燈光號誌管制之路口闖紅燈」之違規行為，應堪認定。
　㈥原告主張伊之行為係騎乘機車穿越斑馬線而非「駕車行經有
    燈光號誌管制之路口闖紅燈」，舉發員警適用法規錯誤云云
    。原告騎乘系爭機車於面對天母東路方向行車管制號誌之圓
    形紅燈時，進入路口並沿行人穿越道左轉駛入天母東路8巷
    已如前述，原告之行為即屬面對圓形紅燈而應受該圓形紅燈
    規制效力所及，又依道路交通標誌標線號誌設置規則第206
    條第5款第1目規定：「（一）車輛面對圓形紅燈表示禁止通
    行，不得超越停止線『或』進入路口。」，由上開規定「或」
     字可知禁止通行包含「不得超越禁止線」與「不得進入路
    口」兩種情形，而進入路口不必然是自同方向超越停止線的
    結果，若路口並無其他號誌等允許進入路口之指示時，也禁
    止車輛由其他方向進入路口。是原告騎乘系爭機車自道路旁
    進入路口範圍，且沿行人穿越道而進入天母東路8巷之行為
    ，應屬前揭道路交通管理規定及說明所稱之「駕車行經有燈
    光號誌管制之路口闖紅燈」之違規行為，自無違誤。爰此，
    原告此部分主張，應屬無據。
　㈦原告另主張舉發員警密錄器未錄得違規事實，不應開罰云云
    。惟舉發員警即證人陳宣廷係受有專業訓練之警察，對於執
    行交通勤務所見事項之觀察程度，自遠較一般人更為專注，
    且其視力高達2.0，且當時之工作係專就該地段為巡邏，而
    該處又為相關違規之熱點，是其自就原告之違規行為即有相
    關高度之注意力，是其所為之證詞自有高度之可信性；復衡
    諸交通違規事件之行為態樣甚多，瞬間即逝者亦眾，實無法
    苛求於違規之同時，均須即時利用科學儀器以取得證據資料
    ；而交通違規案件之舉發，法律亦未規定均須以科學儀器取
    得證據資料為必要，例如汽車駕駛人闖紅燈、拒絕停車接受
    稽查而逃逸，即均屬瞬間即逝而客觀上難以期待得於違規同
    時即以科學儀器採證，故依道路交通管理處罰條例第7條之2
    規定所揭示之意旨，此類案件係委由當場執行取締勤務之公
    務員本其認識及判斷而為舉發，以達成維持交通秩序之目的
    ，是若舉發警員係親眼見聞違規經過，並以證人身分具結後
    在法院證述，仍不失為認定交通違規事實有無之證據方法，
    且警員執行公務時，本身即受有行政懲處責任之監督，其到
    庭具結作證，更係以刑事責任擔保其證言之真實性，苟因有
    證據顯示其所證不實，其受有行政懲處及偽證罪責，可謂不
    輕，衡情證人陳宣廷當不致甘冒上開行政懲處及偽證罪責之
    風險，僅為開單即蓄意構陷原告，又無其他證據足資證明證
    人即舉發員警陳宣廷有何虛構事實而違法舉發之情事，是證
    人陳宣廷上開證述內容即核無不可採信之理。據此，員警就
    駕駛人闖紅燈之違規行逕行舉發，並無違誤，原告此部分主
    張，顯無理由。
六、綜上所述，原告於前揭時、地確有「駕車行經有燈光號誌管
    制之路口闖紅燈」之違規行為，被告以原處分為裁罰，核為
    違誤，原告訴請撤銷原處分，為無理由，應予駁回。
七、本件第一審裁判費為830 元（含被告代墊之證人日旅費530
    元），應由原告負擔，爰確定第一審訴訟費用額如主文第2
    項所示。　　
中　　華　　民　　國　　110 　年　　12　　月　　14　　日
　　　　　　　　　行政訴訟庭　法　官　徐文瑞
上為正本係照原本作成。
如不服本判決，應於判決送達後20日內，向本院提出上訴狀並表
明上訴理由（原判決所違背之法令及其具體內容或依訴訟資料可
認為原判決有違背法令之具體事實），其未載明上訴理由者，應
於提出上訴後 20 日內向本院補提理由書（上訴狀及上訴理由書
均須按他造人數附繕本，如未按期補提上訴理由書，則逕予駁回
上訴），並應繳納上訴裁判費新臺幣 750 元。
中　　華　　民　　國　　110 　年　　12　　月　　14　　日
　　　　　　　　　　　　　　　書記官　朱亮彰